臺灣臺東地方法院民事簡易判決　　　　　　　　　　　九十年度東簡字第一一四號
　　原　　　告　林木春
　　被　　　告　陳寶珠
右當事人間請求給付租金事件，本院判決如左：
　　主　　　文
被告應將坐落臺東縣○○○鄉○○段○○○○地號內土地如附圖所示Ａ部分地上物拆
除後，將如附圖所示Ａ部分面積一千零九十七點九十八平方公尺土地交還原告。
訴訟費用由被告負擔。
    事實及理由
一、原告聲明：如主文第一項所示。　　
二、事實摘要：原告於民國（下同）八十九年七月二十七日買受坐落於臺東縣○○○
    鄉○○段○○○○地號內土地（下稱系爭土地），詎被告並無正當權源占用系爭
    土地，於系爭土地上種植荖葉作物，經多次協調交還系爭土地並無結果，為此依
    民法第七百六十七條所有權之權能，訴請判決如聲明所示。被告則以系爭土地原
    為被告之夫李進添所有，因被告與李進添為夫妻關係，故於系爭土地上種植荖葉
    ，並未於系爭土地設定地上權或其他物權，被告種植荖葉作物已十餘年，如原告
    要求被告拆除地上物，應賠償被告之損失等語置辯。本院並依職權勘驗現場，囑
    託臺東縣太麻里地政事務所測量。
三、法院判斷：
（一）按訴狀送達後，原告不得將原訴變更或追加他訴，但請求之基礎事實同一者，
      不在此限。此民事訴訟法第二百五十五條第一項第二款定有明文。本件原告起
      訴請求被告給付租金，嗣則變更訴之聲明為返還土地，兩者間請求之基礎事實
      同一，雖被告反對原告為訴之變更，然依據首揭法條，原告訴之變更仍屬合法
      ，合先敘明。
（二）按所有人對於無權占有或侵奪其所有物者，得請求返還之。對於妨害其所有權
      者，得請求除去之，民法第七百六十七條前段定有明文。另當事人主張有利於
      己之事實者，就事實應負舉證之責任，民事訴訟法第二百七十七條定有明文，
      主張消極之事實而在客觀上無法積極證明者，其舉證責任移轉於他方當事人，
      此為舉證責任分配原則之一，此有最高法院八十五年度上易字第二十八號判決
      可資參照。本件之爭點在於原告所主張被告未基於一定法律上之原因，而占有
      系爭土地。因此爭點為消極事實，客觀上無法積極證明，為顧及當事人間之公
      平原則，依據前揭最高法院判決之意旨，自應由被告舉證其本於一定法律上之
      原因而占有系爭土地。
（三）原告主張於八十九年七月二十七日買受系爭土地，被告占用系爭土地，於系爭
      土地上蓋有工寮並種植荖葉作物，經多次協調交還系爭土地並無結果之事實，
      為被告所不爭執。並提出土地登記簿謄本及地籍圖謄本等件為證。本件被告既
      無法舉證其合法占有系爭土地之正當權源，依據前揭說明，原告主張被告無權
      占有系爭土地並請求被告將系爭土地如附圖所示Ａ部分地上物拆除後，將如附
      圖所示Ａ部分面積一千零九十七點九十八平方公尺土地交還原告，為有理由，
      應予准許。
中　　　華　　　民　　　國　　　九十　　　年　　　九　　　月　　十八　　日
                              臺灣臺東地方法院臺東簡易庭　　　　　　　　　　　　　　　　　　
                                  法　　　官   黃莉莉
右為正本係照原本作成
如不服本判決，應於送達後廿日內，向本院提出上訴狀並表明上訴理由，如於本判決
宣示後送達前提起上訴者，應於判決送達後廿日內補提上訴理由書（須附繕本）。
中　　　華　　　民　　　國　　　九十　　　年　　　九　　　月　　二十　　日
                                  法院書記官   彭添財